臺灣臺中地方法院民事判決
111年度簡上附民移簡字第25號
原      告  劉安庭  
被      告  劉憲林  
上列當事人間請求損害賠償事件，原告提起刑事附帶民事訴訟，
經本院刑事庭以110年度簡上附民字第48號裁定移送前來，本院
於民國111年9月16日言詞辯論終結，判決如下：
    主      文
被告應給付原告新臺幣20,000元，及自民國111年5月6日起至清
償日止，按週年利率百分之5計算之利息。
原告其餘之訴駁回。 
    事實及理由
一、按訴狀送達後，原告不得將原訴變更或追加他訴，但擴張或
    減縮應受判決事項之聲明者，不在此限，民事訴訟法第255
    條第1項第3款定有明文。經查，原告起訴時原聲明：「被告
    應給付原告新臺幣（下同）100,000元」（見本院110年度簡
    上附民字第48號卷第6頁）。嗣於訴狀送達後，更正該項聲
    明為：「被告應給付原告100,000元，及自民國111年5月5日
    準備程序期日翌日起至清償日止，按週年利率5％計算之利息
    」（見本院卷第41頁），核屬擴張應受判決事項之聲明，與
    法無違，應予准許。
二、原告主張：被告於109年11月20日20時5分許，在其位於臺中
    市○○區○○街○○○巷0○0號住處前方，與原告發生口角爭執，並
    基於傷害之故意，出手毆打原告，致原告受有顏面、頭部多
    處瘀挫傷、輕微腦震盪之傷害（下稱系爭傷勢）。爰依侵權
    行為法律關係，訴請被告賠償損害100,000元（含不能工作
    損失50,000元、精神慰撫金50,000元）。並聲明：被告應給
    付原告100,000元，及自111年5月5日準備程序期日翌日起至
    清償日止，按週年利率5％計算之利息。
三、被告則以：事發時在場員警之密錄器並沒有拍攝到被告毆打
    原告之畫面，且原告所受傷勢輕微，並無不能工作之情形，
    另原告所患憂鬱症與被告無關，原告應未受有精神損害等語
    ，資為抗辯。並聲明：原告之訴駁回。
四、得心證之理由：
　㈠按因故意或過失，不法侵害他人之權利者，負損害賠償責任
    ；不法侵害他人之身體或健康者，對於被害人因此喪失或減
    少勞動能力或增加生活上之需要時，應負損害賠償責任；不
    法侵害他人之身體、健康、名譽、自由、信用、隱私、貞操
    ，或不法侵害其他人格法益而情節重大者，被害人雖非財產
    上之損害，亦得請求賠償相當之金額，民法第184條第1項前
    段、第193條第1項、第195條第1項前段定有明文。經查：
　⒈原告前對被告提起傷害告訴，經臺灣臺中地方檢察署檢察官
    提起公訴，本院豐原簡易庭以110年度豐簡字第137號刑事判
    決判處被告拘役50日，嗣被告不服提起上訴，經本院以110
    年度簡上字第192號刑事判決駁回其上訴而確定（下稱系爭
    刑事案件），經本院調取系爭刑事案件卷宗核閱無訛。
　⒉系爭刑事案件二審法官勘驗員警密錄器，結果略以：被告於
    密錄器時間1分8秒許走向原告，並對原告說：現在我們兩個
    單挑好不好等語，旋再伸出雙手將原告往後推，此時原告向
    前伸出雙手阻擋被告，之後原告甩放其遭被告抓住之雙手，
    原告持續往畫面右邊後退，有勘驗筆錄附卷可稽（見本院11
    0年度簡上字第192號卷第72頁）。由上開勘驗結果，可知被
    告確有與原告發生肢體拉扯。又原告於系爭刑事案件警詢及
    偵查中稱：被告於109年11月20日20時5分許，在其住處前直
    接出拳攻擊原告頭部及眼睛，導致原告顏面、頭部多處瘀挫
    傷及輕微腦震盪等語（見臺灣臺中地方檢察署109年度偵字
    第35970號卷【下稱偵卷】第39至41、129至132頁），核與①
    證人即被告之父劉秋源於系爭刑事案件警詢時證稱：被告不
    高興、跟原告起口角，然後被告就打原告等語（見偵卷第43
    頁）；②證人即警員郭文達於系爭刑事案件偵查中具結證稱
    ：被告於109年11月20日20時5分許，揮拳毆打原告頭部等語
    （見偵卷第109至110頁）、於系爭刑事案件二審審理中具結
    證稱：原告於109年11月20日19時45分至派出所報案，原告
    因為知道被告住處在哪，有跟我、警員洪健銘一起去被告住
    處，當時被告原在樓上，出來後被告與原告發生爭吵，被告
    揚言要單挑，便出右拳毆打原告頭部跟眼睛，因被告在警方
    面前攻擊原告，我、洪健銘就立刻用強制力制止被告等語（
    見本院110年度簡上字第192號卷第105至106頁）；③證人即
    警員洪健銘於系爭刑事案件二審審理中具結證稱：因為原告
    向警方報案，我就和副座郭文達及原告前往被告住處，被告
    原在2樓，下樓後看到原告，就在那邊罵，不知道罵什麼，
    然後有徒手攻擊原告等語（見本院110年度簡上字第192號卷
    第109至110頁）證述之情節相符，堪認被告確有於109年11
    月20日20時5分許，基於傷害之故意，揮拳毆打原告，致原
    告受有系爭傷勢，被告抗辯其未毆打原告等語，應屬臨訟卸
    責之詞，不足採信。
　⒊被告有故意傷害原告之不法行為，致原告受有系爭傷勢，業
    如前述，則原告所受系爭傷勢與被告之上開故意傷害行為間
    ，有相當因果關係，應堪認定，是原告依上開規定，請求被
    告負損害賠償責任，自屬有據。茲就原告請求被告賠償之項
    目、金額有無理由，分述如下：
　⑴不能工作損失：
　　原告固主張其以務農為業，因其受有系爭傷勢，不能工作1
    週，致影響其種植農作物之後續收成，受有不能工作損失50
    ,000元等語。惟查，觀諸東勢區農會附設醫院出具之診斷證
    明書（見本院卷第49頁），其上僅記載原告於109年11月20
    日急診離院後宜休養數日，並未記載原告有不能工作之情事
    ，是本件僅憑前開診斷證明書，尚難認定原告有因系爭傷勢
    無法工作之情形。基此，原告既未舉證證明其因系爭傷勢而
    不能工作，則其請求被告賠償不能工作損失，自屬無據。
  ⑵精神慰撫金：
　　按法院對於精神慰撫金之量定，應斟酌雙方之身分、地位、
    資力與加害之程度及其他各種情形核定相當之數額。其金額
    是否相當，自應依實際加害情形與被害人所受之痛苦及雙方
    之身分、地位、經濟狀況等關係決定之（最高法院76年台上
    字第1908號、85年度台上字第460號判決意旨參照）。經查
    ，原告因被告故意傷害行為受有系爭傷勢，而必須至醫療院
    所就診，勢對其日常生活造成影響，並使其精神上遭受痛苦
    及衝擊，自得請求被告賠償慰撫金。經衡酌兩造稅務電子閘
    門財產所得調件明細表所示之財產及收入狀況；並審酌原告
    自述學歷為高中畢業，現在務農，每月收入約5,000至10,00
    0元，須扶養父母；被告自述學歷為高工畢業，現在務農，
    每月收入約5,000至10,000元，須扶養父母等情（見本院卷
    第43頁），及前述加害及受害情形等，堪認本件原告請求被
    告賠償非財產上損害之慰撫金50,000元過高，應以20,000元
    為適當。
  ⑶從而，本件原告得請求被告賠償之數額為20,000元，逾此部
    分之請求，則屬無憑。
　㈡末按給付無確定期限者，債務人於債權人得請求給付時，經
    其催告而未為給付，自受催告時起，負遲延責任。其經債權
    人起訴而送達訴狀，或依督促程序送達支付命令，或為其他
    相類之行為者，與催告有同一之效力；遲延之債務，以支付
    金錢為標的者，債權人得請求依法定利率計算之遲延利息；
    應付利息之債務，其利率未經約定，亦無法律可據者，週年
    利率為5％，民法第229條第2項、第233條第1項前段及第203
    條定有明文。本件原告對被告之侵權行為損害賠償債權，為
    無確定給付期限之債權，自應以原告催告請求被告負損害賠
    償責任之翌日，起算遲延利息，是本件原告請求被告給付自
    111年5月5日準備程序期日翌日即111年5月6日起至清償日止
    ，按週年利率5％計算之利息，自屬有憑。
五、綜上所述，原告依侵權行為法律關係，請求被告給付原告20
    ,000元，及自111年5月6日起至清償日止之法定遲延利息，
    為有理由，應予准許；逾此部分之請求，為無理由，應予駁
    回。
六、本件事證已臻明確，兩造其餘攻擊、防禦方法及所提證據，
    經審酌均於判決結果無影響，爰不予逐一論駁，併此敘明。
七、本件原告係提起刑事附帶民事訴訟，經本院刑事庭裁定移送
    前來，依刑事訴訟法第504條第2項規定，免納裁判費，且未
    支出其他訴訟費用，故無庸為訴訟費用負擔之諭知。
中　　華　　民　　國　　111 　年　　10　　月　　7 　　日
                  民事第二庭　審判長法　官  呂麗玉
                                    法　官  江奇峰
                                    法　官  鄭百易
正本係照原本作成。
本判決不得上訴。
中　　華　　民　　國　　111 　年　　10　　月　　7 　　日
                                    書記官 唐振鐙